臺灣高等法院刑事判決　　　　　　　　95年度上訴字第4621號
上　訴　人
即　被　告　甲○○
選任辯護人　高明德律師
上列上訴人因違反毒品危害防制條例案件，不服台灣板橋地方法
院94年度訴字第1481號，中華民國95年8月28日第一審判決（起
訴案號：台灣板橋地方法院檢察署94年度偵字第11125號）提起
上訴，本院判決如下：
    主  文
原判決撤銷。
甲○○共同運輸第一級毒品，累犯，處有期徒刑拾貳年。扣案之
第一級毒品海洛因，淨重拾柒點肆公克，沒收銷燬之；海洛
因之塑膠空包裝袋重壹點柒公克、七星菸盒壹個，均沒收。
    事  實
一、甲○○於民國89年間，因詐欺案件，經台灣板橋地方法院判
    處有期徒刑4月，於 91年3月6日執行完畢，猶不知悔悟。明
    知海洛因係毒品危害防制條例所管制之第一級毒品，不得運
    輸、持有，竟與綽號「阿春老大」（或稱「春大仔」）之不
    詳姓名年籍之成年男子，基於共同之犯意，於 94年6月28日
    晚上約8、9時許，在台北縣三重市○○街與三和路口，受該
    「阿春老大」之委託，將「阿春老大」所交付以七星牌香菸
    盒所裝之毒品海洛因1包，駕駛車牌號碼ZV-9977號自小客車
    前往台北市○○○路與寧夏路口，欲交付予綽號「阿通」之
    姓名年籍不詳之成年男子。惟同日晚上10時10分許尚未見到
    阿通，即在台北市○○○路與寧夏路口為警當場查獲，並於
    小客車內駕駛座旁之置杯架上扣得以七星牌香菸盒所裝之毒
    品海洛因1包（嗣經鑑定海洛因淨重37.43公克，塑膠空包裝
    袋重1.73公克，純度78.31％，純質淨重29.31公克）。
二、案經行政院海岸巡防署海岸巡防總局北部地區巡防局移請台
    灣板橋地方法院檢察署檢察官偵查起訴。
    理  由
一、證據能力部分：
（一）有關被告於警詢時之供述：
      按被告之自白，非出於強暴、脅迫、利誘、詐欺、疲勞訊
      問、違法羈押或其他不正之方法，且與事實相符者，得為
      證據，刑事訴訟法第156條第1項定有明文。被告甲○○於
      原審法院準備程序時辯稱： 94年6月29日警詢時是夜間偵
      訊，且患有感冒，當時精神不好，不記得有說過那些話云
      云。惟查，被告警詢筆錄雖係於夜間（凌晨4時30分許至5
      時 5分許）製作，惟警方於製作筆錄前已詢問被告是否願
      意於夜間接受警方詢問，被告同意並簽名於筆錄。且被告
      當時並未表示因感冒身體不適，無法接受訊問，有警詢筆
      錄在卷可稽（見台灣板橋地方法院檢察署94年度偵字第11
      125號偵查卷第6頁至第9頁 ）。且經證人即承辦警員楊源
      發於原審法院結證屬實（見原審卷第114頁、第115頁）。
      另證人即被告女友江佩如於原審結證稱： 94年6月29日被
      抓第 2天，大概上午11時多許，有看到被告冒汗、發燒，
      他說頭不舒服，這是在作警詢筆錄之後的事。 94年6月29
      日上午11時之前沒有發現被告有發燒之狀況等語（見原審
      卷第124頁、第125頁）。原審法院復勘驗播放被告警詢錄
      音帶，其陳述與筆錄記載相符（見原審卷第28頁）。被告
      於上訴本院供述警詢筆錄因查獲毒品為己施用，怕被觀察
      、勒戒，才會自己編造，並不否認為自由意志所陳述（見
      本院卷第28頁正、背面、第85頁背面），故被告之警詢自
      無違反夜間不得訊問之規定，且為自由意志所陳述，有證
      據能力。
（二）有關被告於偵查中之供述：
      被告於檢察官之訊問，經原審勘驗偵訊光碟，雖有影像沒
      有聲音，經向台灣板橋地方法院檢察署洽詢，該署表示偵
      訊時是同步錄音、錄影，可能是偵訊時之錄音機有問題，
      以至僅有影像，沒有聲音，有原審法院辦理刑事案件電話
      查詢記錄查詢表在卷可參（見原審卷第63頁）。是檢察官
      偵訊時應有錄影、錄音，因機器故障，僅有影像，沒有聲
      音等情，與刑事訴訟法第 100條之1第1項規定應全程連續
      錄音之情形不同。且該筆錄檢察官於訊問完畢後，交由被
      告閱覽簽名，再由檢察官及書記官之簽名，足擔保訊問程
      序之合法正當。即被告於上訴本院也供述，因查獲毒品為
      自己施用，怕送觀察、勒戒，才編造說法（見本院卷第28
      頁正背面、第85頁背面），並不否認偵訊為其自己之陳述
      ，該筆錄之記載應非虛妄，自有證據能力。
二、認定被告犯罪事實所憑之證據及其理由：
（一）訊據被告甲○○，矢口否認有運輸毒品海洛因之犯行，辯
      稱：警方在車上香菸盒內所查獲之毒品海洛因為自己要施
      用，並非為他人運送云云。
（二）然查：
    1.被告於警詢時已自白供稱：「我是受朋友所託，將毒品帶
      到南京西路與寧夏路口交給綽號『阿通』之男子」、「是
      受『阿春老大』所託送毒品，沒有講到代價」、「『阿春
      老大』是在賭場認識的」、「 94年6月28日晚上『阿春老
      大』在三重市○○街與三和路口，將毒品交給我的，晚上
      8點以後交給我的。」等語（ 見同上偵查卷第7頁、第8頁
      、第72頁、第73頁）。被告於檢察官訊問時亦供陳：「查
      獲之毒品是綽號『阿春』大哥的」、「他聯絡九點多取貨
      」、「綽號『阿春』之男子叫我送去台北市○○○路與寧
      夏路口，他說到之後，會有叫『阿通』之人跟我聯絡」等
      語（見同上偵查卷第31頁、第32頁）。於檢察官向原審法
      院聲請羈押時，仍坦承：「警詢、偵查中所說實在」、「
      受朋友『阿春老大』委託，找我將香菸送到寧夏路，『阿
      春』說我到那邊時候，『阿通』會跟我聯絡」（見原審聲
      羈卷第3頁、第4頁）。
    2.而被告於94年6月28日晚上10時10分許為警查獲時，當場
      在被告所駕駛ZV-9977號自小客車駕駛座旁置杯架上，扣
      得裝於七星菸盒內之白色粉末1包，經送請法務部調查局
      鑑定結果，確含第一級毒品海洛因成分，驗餘淨重37.43
      公克，空包裝（塑膠袋）重1.73公克，純度78.31％，純
      質淨重29.31公克，有法務部調查局94年9月5日調科壹字
      第060010173號鑑定通知書在卷可稽（見原審卷第65頁）
      。
    3.被告雖辯稱：「阿春老大」是叫我送香菸給「阿通」，不
      知該七星香菸裝的是什麼東西云云。然查，被告於檢察官
      偵查時供陳：我抽七星香菸，10多歲就抽等語（見同上偵
      查卷第54頁）。且依檢察官勘驗整包未開封之七星牌香菸
      單盒之重量約為25.38公克（見同上偵查卷第 49頁）。以
      被告抽七星香菸既已10餘年之久，對於其重量應甚熟稔，
      於「阿春老大」交付已開封之七星菸盒時，不含菸盒，其
      內毒品重量即 39.16公克（海洛因加外包裝），理應知悉
      應非正常香菸。而被告於本案發生之93年7月27日晚上10
      時20分為警查獲為人交付七星香菸盒內之海洛因，並收取
      價金而被查獲（詳下列理由五所述），時隔11個月後再於
      94年6月28日晚上受「阿春老大」指示運送 「七星菸盒」
      所裝物品給「阿通」，豈會毫無所知與警惕？況七星菸在
      一般商店可輕易購得，「阿春老大」何須勞煩被告專程駕
      車轉送 1包已開封之七星香菸予「阿通」。凡此種種，顯
      然異於常理。尤以被告於上訴本院中，明確供述知悉該七
      星菸盒內為海洛因毒品，僅稱該海洛因是供己施用而已。
      其確知該七星菸盒內所裝第一級毒品海洛因，彰彰甚明。
    4.本件查獲扣案之海洛因淨重高達約37.43公克，純度達78.
      31％，顯非供己施用。且被告為警查獲時，明確表示自己
      本身沒有吸食毒品，坦承是受「阿春老大」之委託運送給
      「阿通」之人（見同上偵查卷第 8頁）。且設如供己施用
      ，不過為輕微之罪刑，而運輸毒品，為死刑或無期徒刑之
      重大犯罪，被告所辯，怕因送觀察、勒戒，而於警詢、偵
      查稱為人運輸毒品，與情理及經驗法則不符。
    5.被告聲請傳訊警方監聽其電話，對話人綽號「炯明」之乙
      ○○，證明乙○○未叫其運送毒品海洛因。證人乙○○亦
      否認有委請被告運送海洛因云云。然查被告係受「阿春老
      大」之委託運送海洛因，與乙○○無涉。警方監聽被告電
      話，與之通話者有多人，不能認「炯明」者即為「阿春老
      大」。且被告有無以電話與「阿春老大」聯絡，警察監聽
      被告電話，無「阿春老大」通話紀錄，或被告另有其他電
      話未遭監聽，不影響被告犯罪之認定。本院依據被告偵查
      中之自白，扣案之毒品等為補強證據，相互勾稽，本於經
      驗法則、論理法則，已足以判斷被告之犯行，本件監聽紀
      錄，不足為被告有利或不利之認定，不採為證據，附此說
      明。
    6.綜上所述，被告所辯，為事後翻異卸責之詞，不足採信，
      其事證已臻明確，犯行洵堪認定，應予依法論科。
三、法律之適用：
（一）按毒品危害防制條例第4條運輸毒品罪，「 不以國外輸入
      國內或國內輸出國外為限，其在國內運輸者亦屬之；零星
      夾帶或短途持送得斟酌實際情形依持有煙毒罪論科」（司
      法院36年院解字第3541號解釋意旨參照）。「院解字第35
      41號解釋係指無運輸或販賣之意圖單純持有煙毒者而言，
      並非謂凡零星夾帶或短途持送煙毒者，不問其犯意如何概
      論以持有煙毒之罪」（司法院37年院解字第3853號解釋意
      旨參照）。又所謂運輸，係指本於運輸意思而搬運輸送而
      言，倘其有此意圖者，一有搬運輸送之行為犯罪即已成立
      ，並非以運抵目的地為完成犯罪之要件。而運輸毒品罪，
      並不以兩地間毒品直接搬運輸送移轉存置於特定地點為限
      ，其以迂迴、輾轉方法，利用不相同之運輸工具、方法，
      將特定之毒品移轉運送至終極目的地者，其各階段之運送
      行為，均不失為運輸行為之一種。又運輸毒品罪祇以所運
      輸之毒品已實施運送為已足，並非以運輸目的地為完成犯
      罪之要件，換言之，區別該罪既遂、未遂之依據，應以已
      否起運為準，既已起運，構成該罪之輸送行為即已完成，
      不以達到目的地為既遂條件（最高法院92年度臺上字第54
      26號、92年度臺上字第3096號刑事判決意旨參照）。
（二）被告於 94年6月28日晚上8、9時許，受「阿春老大」之託
      ，將第一級毒品海洛因，數量高達約 37.43公克，從台北
      縣三重市○○街與三和路口駕車運往台北市○○○路與寧
      夏路口，欲交付「阿通」之人，雖尚未將毒品交付予他人
      即被查獲，其行為已該當於運輸第一級毒品既遂之罪責。
      核被告所為，係犯毒品危害防制條例第4條第1項之運輸第
      一級毒品罪。其持有第一級毒品之低度行為為運輸毒品之
      高度行為所吸收，不另論罪。被告運輸第一級毒品海洛因
      是綽號「阿春老大」之成年男子委託，並由該綽號「阿春
      老大」將裝有毒品海洛因之七星牌香菸盒交付予被告，被
      告與該綽號「阿春老大」之成年男子間，就運輸毒品之犯
      行，有犯意聯絡及行為分擔，皆為共同正犯。
（三）被告犯罪行為後，刑法業於94年1月7日修正，94年2月2日
      公布，於 95年7月1日施行。關於刑法第64條第2項、第65
      條第 2項，修正前刑法規定，死刑減輕者，為無期徒刑，
      或為15年以下、12年以上有期徒刑。無期徒刑減輕者，為
      7 年以上有期徒刑。修正後規定，死刑減輕者，為無期徒
      刑。無期徒刑減輕者，為20年以下、15年以上有期徒刑。
      如有減刑事由，以修正前刑法有利於被告。又修正前刑法
      第28條規定：二人以上共同實施犯罪之行為者，皆為正犯
      。修正後規定：二人以上共同實行犯罪之行為者，皆為正
      犯。修正後刑法第28條規定之共同正犯，基於個人責任原
      則及法治國人權保障，限於直接從事構成犯罪事實之行為
      者（含共謀共同正犯），排除陰謀共同正犯及預備共同正
      犯之類型，是修正後之共同正犯之可罰性要件之範圍業已
      限縮，應以修正後之規定較有利於行為人，惟被告既係直
      接從事構成犯罪事實之行為，且整體比較結果，則修正前
      刑法第28條規定，對之亦無不利。被告前有如事實欄所示
      犯罪科刑及執行情形，有本院被告前案紀錄表在卷可按，
      其於有期徒刑之執行完畢後， 5年內再犯本件有期徒刑以
      上之罪，不論依修正前之刑法第47條，或修正後之刑法第
      47條第1項之規定，均構成累犯，應逕依刑法第 2條第1項
      前段之規定，適用修正前刑法第47條，論以累犯。惟運輸
      第一級毒品罪法定本刑為死刑、無期徒刑部分依法不得加
      重，應僅就運輸第一級毒品罪法定刑得併科罰金刑部分加
      重其刑。又修正前刑法第33條第5款規定罰金刑為銀元1元
      以上（即新臺幣3元），而修正後刑法第33條第5款則規定
      為新臺幣1,000元以上，因此，比較新、舊刑法第33條第5
      款之規定，以修正前刑法第 33條第5款之規定較有利於行
      為人。另就罰金刑之加減者，修正前刑法第68條規定：拘
      役或罰金加減者，僅加減其最高度。修正後刑法第67條規
      定：有期徒刑或罰金加減者，其最高度及最低度同加減之
      ，以修正後之刑法67條規定較有利於被告。惟經整體適用
      考量比較，法律不宜割裂適用，應適用修正前刑法。
四、撤銷改判之理由及量刑之依據：
    原審對被告為有罪科刑之判決，固非無見。惟查：毒品之包
    裝塑膠袋及香菸盒，為供犯罪所用之物，且屬共犯所有，原
    審漏未宣告沒收，尚有未合，自屬無可維持。被告僅為替人
    運送毒品之小角色，且運輸毒品為 37.43公克，與一般自國
    外走私運輸大批海洛因磚，以公斤論者，非可比擬，且其警
    詢、偵查均能自白犯行，尚知悔悟，量處法定最輕本刑，猶
    嫌過重，在客觀上引起一般人之同情，其情節尚堪憫恕，爰
    依刑法第59條規定，減輕其刑。爰審酌被告之品行、運輸之
    毒品數量，並非首謀，犯罪之動機、目的、手段、所生危害
    及犯後之態度等一切情狀，量處如主文第二項所示之刑，以
    資懲儆。扣案之第一級毒品海洛因，淨重 37.43公克，係查
    獲之毒品，應依毒品危害防制條例第 18條第1項前段規定，
    不問屬於犯人與否，宣告沒收銷燬之。扣案毒品之外包裝塑
    膠袋 1個，重1.73公克（見偵查卷第20頁，原審卷第65頁）
    ，防止毒品潮溼、裸露，便於攜帶；另扣案之七星牌香菸盒
    1 個，供裝入毒品，加以偽裝，防人發現，均係供運輸毒品
    犯罪所用之物，且屬共犯「阿春老大」所有，依毒品危害防
    制條例第19條第1項前段，宣告沒收。
五、不得併案審理，退回檢察官偵辦部分：
    台灣板橋地方法院檢察署檢察官併辦意旨（95年度偵字第28
    413號 ）略以：被告甲○○受姓名年籍均不詳綽號「阿明」
    之男子之委託，於93年7月27日晚上9時50分許，向「阿明」
    之男子取得七星牌香菸所裝之第一級毒品海洛因後，前往台
    北縣三重市○○路、重新路口欲交付胡崑華，並收取新台幣
    165,000元現款，嗣於同日晚上 10時20分許，在上址為警當
    場查獲，並扣得七星牌香菸內所裝之第一級毒品海洛因（總
    淨重約37.5公克），因認被告所為，係涉犯毒品危害防制條
    例第4條第1項罪嫌，與本案有連續犯裁判上一罪關係，請求
    併案審理。惟查，本案起訴部分犯罪事實之犯罪時間發生於
    94年6月28日，而移送併案部分之犯罪時間為93年7月27日，
    ，二者相距已長達11月之久。且本件被告係單純為他人運輸
    毒品，而併辦部分是為「阿明」，將毒品交付胡崑華收取價
    金，為販賣毒品之構成要件，兩者間犯罪樣態也不相同，難
    認有何概括之犯意，本院不得就未經起訴之案件為審判，應
    退請檢察官依法處理。
六、據上論斷，應依刑事訴訟法第369條第1項前段、第364條、
    第299條第1項前段，毒品危害防制條例第4條第1項、第18條
    第1項前段、第19條第1項前段，刑法第11條前段、第2條第1
    項前段、第59條、修正前行為時刑法第28條、第47條，判決
    如主文。
本案經檢察官柯麗鈴到庭執行職務。
中    華    民    國    96    年    4     月    4     日
                  刑事第十七庭審判長法  官  趙功恆
                                    法  官  高明哲
                                    法  官  孫惠琳
以上正本證明與原本無異。
如不服本判決，應於收受送達後十日內向本院提出上訴書狀，其
未敘述上訴之理由者並得於提起上訴後十日內向本院補提理由書
（均須按他造當事人之人數附繕本）。
                                    書記官  張美華
中    華    民    國    96    年    4     月    9      日
附錄本案論罪科刑法條全文：
毒品危害防制條例第4條第1項
製造、運輸、販賣第一級毒品者，處死刑或無期徒刑；處無期徒
刑者，得併科新臺幣一千萬元以下罰金。
